最高法院刑事判決　　　　　　一○○年度台上字第二二三三號
上訴人　郭銘峰
　　　　　　　　
　　　　　　　
　　　　　　　　巷23之4號（另案在法務部矯正署新竹監獄執
　　　　　　　　行中）
上列上訴人因違反毒品危害防制條例案件，不服台灣高等法院中
華民國九十九年十二月十七日第二審判決（九十九年度上訴字第
三九一九號，起訴案號：台灣桃園地方法院檢察署九十九年度偵
字第一四六七八號），提起上訴，本院判決如下：
    主  文
上訴駁回。
    理  由
按刑事訴訟法第三百七十七條規定，上訴於第三審法院，非以判
決違背法令為理由，不得為之。是提起第三審上訴，應以原判決
違背法令為理由，係屬法定要件。如果上訴理由書狀並未依據卷
內訴訟資料，具體指摘原判決不適用何種法則或如何適用不當，
或所指摘原判決違法情事，顯與法律規定得為第三審上訴理由之
違法情形，不相適合時，均應認其上訴為不合法律上之程式，予
以駁回。本件上訴人郭銘峰上訴意旨略稱：「原審未就上訴人認
罪部分論罪，而將沒有事實之刑責加諸上訴人身上」，難令人甘
服云云。
惟查：原判決綜合全案卷證資料，本於事實審法院採證認事之職
權，認定上訴人基於轉讓第一級毒品海洛因同時轉讓禁藥（亦屬
第二級毒品）安非他命之犯意，於民國九十七年九月間、十月間
，有其事實一所載即原判決附表（下稱附表）編號(一)至(三)所示，
同時無償提供海洛因、安非他命，供許祥非法施用之行為（不
能證明上訴人各次轉讓之海洛因、安非他命，其數量達淨重五公
克、十公克以上）等情。因而就附表編號(一)部分，維持第一審依
有利於上訴人之行為時法及想像競合犯規定，從一重論處上訴人
轉讓第一級毒品（累犯，處有期徒刑一年四月）罪刑之判決，駁
回上訴人此部分在第二審之上訴；另撤銷第一審關於附表編號(二)
、(三)部分之判決，依有利於上訴人之裁判時法及想像競合犯規定
，從一重改判論處上訴人轉讓第一級毒品二罪（均累犯，各依毒
品危害防制條例第十七條第二項後段於偵查及審判中均自白規定
減輕其刑後，分別量處有期徒刑七月）罪刑；及就附表編號(四)、
(五)未經檢察官提起公訴（第一審法院訴外裁判）部分，予以撤銷
（此部分無庸另為裁判），已依據卷內資料，說明其所憑之證據
及認定之理由。且查：(一)、上訴第三審法院之案件，是否以判決
違背法令為上訴理由，應就上訴人之上訴理由書狀加以審查。至
原判決究有無違法，與上訴是否以違法為理由為兩事（參考本院
七十一年台上字第七七二八號判例）。本件關於有罪（即附表編
號(一)至(三)）部分，上訴意旨，對於原判決所為前揭論斷，究竟如
何違背法令，並無一語為具體之指摘，其僅泛言「原審將沒有事
實之刑責加諸上訴人身上」云云，乃單純之事實爭執，並非以判
決違背法令為理由。(二)、刑事被告之上訴，以受有不利益之裁判
，為求自己利益起見請求救濟者，方得為之，若原判決並未論罪
科刑，即無不利益之可言，自不得上訴（參考本院二十年上字第
一二四一號判例）。本件關於附表編號(四)、(五)部分，原判決認此
部分未經檢察官提起公訴，且與起訴部分（即前揭有罪部分）無
裁判上一罪關係，非起訴效力所及，法院不得加以裁判，第一審
法院不察，誤為有罪之判決（即訴外裁判），爰將此部分撤銷。
換言之，附表編號(四)、(五)部分，原判決並未論罪科刑，即無不利
益之可言，自不得上訴。上訴人猶對此部分提起上訴，指稱「原
審未就上訴人認罪部分論罪」云云，係為自己之不利益上訴，並
非適法之第三審上訴理由。上訴意旨所為前揭指摘，均與法律規
定得為第三審上訴理由之違法情形，不相適合。其上訴不合法律
上之程式，應予駁回。
據上論結，應依刑事訴訟法第三百九十五條前段，判決如主文。
中    華    民    國  一○○  年    五    月    五    日
                      最高法院刑事第四庭
                          審判長法官  謝  俊  雄  
                                法官  陳  世  雄  
                                法官  魏  新  和  
                                法官  徐  文  亮  
                                法官  吳  信  銘  
本件正本證明與原本無異
                                      書  記  官  
中    華    民    國  一○○  年    五    月    九    日
                                                     m